【裁判字號】    99,上訴,754
【裁判日期】    990603
【裁判案由】    違反毒品危害防制條例
【裁判全文】
臺灣高等法院高雄分院刑事判決         99年度上訴字第754號
上  訴  人  臺灣高雄地方法院檢察署檢察官
被      告  甲○○
上列上訴人因被告違反毒品危害防制條例案件，不服臺灣高雄地
方法院99年度審訴字第405 號中華民國99年3 月30日第一審判決
（起訴案號：臺灣高雄地方法院檢察署98年度毒偵字第7137號）
，提起上訴，本院判決如下：
    主  文
原判決關於施用第一級毒品及定應執行刑部分撤銷。
甲○○施用第一級毒品，累犯，處有期徒刑捌月。
    事  實
一、甲○○於民國（下同）89年間因施用毒品案件，經臺灣高雄
    地方法院以89年毒聲字第1455號裁定入勒戒處所觀察、勒戒
    ，因無繼續施用毒品傾向，於90年2 月5 日執行完畢，並經
    臺灣高雄地方法院檢察署檢察官以90年度毒偵緝字第56號為
    不起訴處分確定。其於觀察、勒戒執行完畢釋放後5 年內，
    復於93年、96年間先後因施用毒品案件，經該院分別判處有
    期徒刑10月、5 月確定，於96年12月24日徒刑執行完畢。詎
    其復基於施用第一級毒品海洛因之犯意，於98年10月3 日上
    午10時許，在高雄市前鎮區鎮○○街560 號，以香菸點燃方
    式，施用第一級毒品海洛因1 次。嗣於98年10月3 日15時許
    ，為警在上址執行搜索時，發現甲○○身在現場，經帶返警
    局清查後，於員警尚未發覺前，即向員警自首，經員警得其
    同意後採尿送驗，結果呈嗎啡陽性反應，而悉上情。
二、案經高雄市政府警察局前鎮分局報請臺灣高雄地方法院檢察
    署偵辦。
    理   由
一、按除被告所犯為死刑、無期徒刑、最輕本刑為3 年以上有期
    徒刑之罪或高等法院管轄第一審案件者外，於前條第1 項程
    序進行中，被告先就被訴事實為有罪之陳述時，審判長得告
    知被告簡式審判程序之旨，並聽取當事人、代理人、辯護人
    及輔佐人之意見後，裁定進行簡式審判程序，刑事訴訟法第
    273 條之1 第1 項定有明文。本件被告甲○○於本院審理程
    序時就被訴事實為有罪陳述，並同意適用簡式審判程序，本
    院乃裁定適用簡式審判程序，依同法第273 條之2 之規定，
    不受第159 條第1 項、第161 條之2 、第161 條之3 、第16
    3 條之1 及第164 條至第170 條規定之限制，合先敘明。
二、上揭事實，業據被告甲○○於本院審理時坦承不諱，而被告
    為警查獲所採之尿液檢體，經送高雄市立凱旋醫院檢驗結果
    ，呈現嗎啡陽性反應，亦有高雄市立凱旋醫院98年10月20日
    A00000000 號濫用藥物檢驗報告暨高雄市政府警察局前鎮分
    局毒品危害防制條例案件尿液送驗編號與真實姓名對照表各
    1 份在卷可稽。足徵被告之上開任意性自白核與事實相符，
    應堪信為真實，自堪採為認定犯罪事實之依據。是本件事證
    明確，被告施用第一級毒品海洛因犯行，堪以認定，應予依
    法論科。
三、按海洛因為毒品危害防制條例第2 條第2 項第1 款所稱之第
    一級毒品，不得施用、持有。又觀察、勒戒或強制戒治執行
    完畢釋放後，5 年內再犯第10條之罪者，應依一般刑事訴訟
    程序予以起訴論罪科刑，此觀諸毒品危害防制條例第20條、
    第23條第2 項規定自明。次按犯毒品危害防制條例第10條之
    罪，經觀察、勒戒後，認無繼續施用毒品之傾向，應即釋放
    ，並為不起訴處分；認有繼續施用毒品之傾向者，應由檢察
    官聲請法院裁定令入戒治處所施以強制戒治，至無繼續戒治
    之必要，強制戒治期滿，應即釋放，由檢察官為不起訴處分
    。經觀察勒戒、強制戒治執行完畢釋放後，5 年內再犯第10
    條之罪，依93年1 月9 日修正施行之毒品危害防制條例第23
    條第2 項規定意旨，應由檢察官偵查起訴。又依修正後之規
    定，僅限於「初犯」及「5 年後再犯」二種情形，始應先經
    觀察、勒戒或強制戒治程序。倘被告於5 年內已再犯，經依
    法追訴處罰，縱其第3 次（或第3 次以上）再度施用毒品之
    時間，在初犯經觀察、勒戒或強制戒治執行完畢釋放5 年以
    後，已不合於「5 年後再犯」之規定，且因已於「5 年內再
    犯」，顯見其再犯率甚高，原實施觀察、勒戒或強制戒治，
    已無法收其實效，即應依該條例第10條處罰（最高法院97年
    度第5 次刑事庭會議決議參照）。查被告前因施用毒品案件
    ，經原審法院以89年度毒聲字第1455號裁定送觀察、勒戒後
    ，於90年2 月17日執行完畢，並經臺灣高雄地方法院檢察署
    檢察官以90年度毒偵緝字第56號為不起訴處分確定。又於觀
    察、勒戒完畢釋放後5 年內，因施用毒品案件，經原審法院
    以93年度訴字第1804號判決判處有期徒刑10月確定，此有卷
    附之臺灣高等法院被告前案紀錄表可憑。被告既於觀察、勒
    戒執行完畢釋放後，5 年內再犯毒品危害防制條例第10條之
    罪，其再犯本罪，依上開說明，自應依法追訴處罰。
四、核被告所為，係犯毒品危害防制條例第10條第1 項之施用第
    一級毒品罪。被告持有第一級毒品後進而施用，其持有之低
    度行為應為施用之高度行為所吸收，故不另論其持有毒品罪
    。被告有事實欄所載之前案紀錄，於96年12月24日執行完畢
    ，有卷附臺灣高等法院被告前案紀錄表可按，其受有期徒刑
    執行完畢，5 年以內故意再犯有期徒刑以上之罪，為累犯，
    應加重其刑。又被告於上開時地遭警查獲時，員警尚不知被
    告有施用毒品之事，而係在製作詢問筆錄時，被告主動告知
    有施用第一級毒品海洛因等情，業據證人即本件承辦員警張
    瑞鑫於本院審理時到庭結證屬實（見本院卷第33、34頁）。
    足認被告確係於犯罪未經發覺前自首並接受裁判，應依刑法
    第62條前段規定減輕其刑。被告同時有加重及減輕其刑情形
    ，爰依法先加後減之。
五、原審認被告此部分罪證明確，予以論罪科刑，固非無見；惟
    被告係於員警未發覺其此部分犯罪前自首而接受裁判，原審
    未予審酌，尚有未洽。檢察官上訴意旨，執此指摘原判決此
    部分不當，為有理由，本院自應將原判決關於此部分及定應
    執行刑部分均予以撤銷改判。審酌被告已有多次施用毒品犯
    罪前科，仍不知戒絕毒品惡習，再次施用毒品海洛因自戕其
    身而難以自拔，惟僅施用海洛因1 次，且未害及他人，犯後
    又自首犯行而接受裁判，態度良好及其犯罪之動機、手段、
    智識程度等一切情狀，爰量處如主文第2 項所示之刑。
六、被告所犯施用第二級毒品罪部分，業經原審判決確定，爰不
    予論列，附此敘明。
據上論斷，應依刑事訴訟法第369 條第1 項前段、第364 條、第
273 條之1 第1 項、第299 條第1 項前段，毒品危害防制條例第
10條第1 項，刑法第11條前段、第47條第1 項、第62條前段，判
決如主文。
本案經檢察官張其主到庭執行職務。
中    華    民    國    99    年    6     月    3     日
                    刑事第十庭  審判長法  官 陳中和
                                      法  官 李政庭
                                      法  官 林水城
以上正本證明與原本無異。
如不服本判決應於收受本判決後10日內向本院提出上訴書狀，其
未敘述上訴理由者，並得於提起上訴後10日內向本院補提理由書
狀（均須按他造當事人之人數附繕本）「切勿逕送上級法院」。
中    華    民    國    99    年    6     月    3     日
                                      書記官 蔡佳君
附錄本件判決論罪科刑法條：
毒品危害防制條例第10條第1項
施用第一級毒品者，處6月以上5年以下有期徒刑。

司法院資訊處製作；財團法人民間司法改革基金會備份。
